臺灣新北地方法院刑事判決
111年度金訴字第696號
公  訴  人  臺灣新北地方檢察署檢察官
被      告  蘇紘毅



上列被告因違反洗錢防制法等案件，經檢察官提起公訴（111年
度偵字第2212號），被告就被訴事實為有罪之陳述，經告知簡式
審判程序之旨，並聽取當事人之意見後，本院合議庭裁定改由受
命法官獨任依簡式審判程序進行，判決如下：
    主  文
丙○○幫助犯洗錢防制法第十四條第一項之一般洗錢罪，處有期徒
刑貳月，併科罰金新臺幣伍仟元，罰金如易服勞役，以新臺幣壹
仟元折算壹日。緩刑參年，並應依附表所示金額及方式向甲○○支
付損害賠償。
    事  實
一、丙○○依一般社會生活之通常經驗，可預見提供金融帳戶之存
    摺、提款卡及密碼予不相識之人使用，常與財產犯罪密切相
    關，且使用他人金融帳戶之目的在於取得贓款及掩飾犯行不
    易遭檢警追查，因此若任意將自己所管領之金融帳戶提款卡
    及密碼等資料任意交予不熟識且對其年籍資料毫無所悉之人
    ，可能因此供作為詐欺犯罪收取不法款項之用，並將犯罪所
    得款項匯入、轉出，而藉此掩飾犯罪所得之真正去向，竟基
    於縱若有人利用其金融帳戶存、匯入款項，進而持其提款卡
    將款項提領出而作為犯罪工具，並掩飾犯罪所得之去向，使
    詐欺者得以順利取得持有處分犯罪所得，亦不違反其本意之
    幫助他人詐欺取財、洗錢之不確定故意，於民國110年9月23
    日前近接之某時許，在新北市新莊區中平路某麥當勞速食店
    附近，將其所開立中華郵政股份有限公司帳號000-00000000
    000000號帳戶（下稱本案帳戶）之提款卡及記載密碼之紙條
    （下合稱本案帳戶資料）提供不詳詐欺者作為詐騙工具使用
    ，以此方式幫助不詳詐欺者向他人詐取財物及進行後續洗錢
    。嗣不詳詐欺者取得本案帳戶資料後，致電甲○○之母，假冒
    甲○○母親之友人大林修女，並將甲○○母親加為通訊軟體LINE
    好友，並以LINE向其謊稱因亟需用錢欲借款云云，使甲○○母
    親陷於錯誤，請甲○○於110年9月23日14時31分許，以網路銀
    行轉帳新臺幣（下同）10萬元至本案帳戶，旋遭提領一空。
二、案經甲○○訴由新北市政府警察局新莊分局報請臺灣新北地方
    檢察署檢察官偵查起訴。
    理  由
一、訊據被告丙○○對於上揭犯罪事實，於本院準備程序及審理時
    坦承不諱（見金訴卷第42、46、48頁），核與證人即告訴人
    甲○○於警詢時之證述相符（見偵卷第13至19頁），並有本案
    帳戶之開戶資料及歷史交易清單（見偵卷第137、141頁）、
    告訴人提供之LINE對話紀錄（見偵卷第47至127頁）、網路
    銀行新臺幣轉帳翻拍畫面（見偵卷第35頁）等在卷可稽，足
    認被告上開任意性自白與事實相符，可以採信。本案事證明
    確，被告犯行洵堪認定，應依法論科。
二、論罪科刑：
  ㈠核被告所為，係犯刑法第30條第1項前段、第339條第1項之幫
    助詐欺取財罪，以及刑法第30條第1項前段、洗錢防制法第2
    條第2款、第14條第1項之幫助一般洗錢罪。
  ㈡被告係以一行為同時觸犯幫助詐欺取財及幫助一般洗錢之2罪
    名，為想像競合犯，應依刑法第55條規定從一重之幫助一般
    洗錢罪處斷。
  ㈢被告基於幫助之犯意而為一般洗錢構成要件以外之行為，為
    幫助犯，依刑法第30條第2項規定，依正犯之刑減輕之。又
    犯洗錢防制法第14條、第15條之罪，在偵查或審判中自白者
    ，減輕其刑，洗錢防制法第16條第2項定有明文。查被告於
    本院準備程序及審理中均自白犯罪，業如前述，符合上開減
    刑要件，爰依該規定減輕其刑，並依法遞減之。
  ㈣爰審酌被告明知目前社會詐騙盛行，竟將本案帳戶資料提供
    予他人使用，非但助長社會詐騙風氣，致使無辜民眾受騙而
    受有財產上損害，造成執法機關難以追查詐騙者之真實身分
    及犯罪所得之去向，益增告訴人求償之困難度，行為殊不足
    取；惟念及被告坦承犯行，復與告訴人以分期給付10萬元等
    條件成立調解（見金訴卷第61、62頁本院調解筆錄），犯後
    態度尚可；兼衡被告國中畢業之智識程度，擔任貨車司機，
    與妻子及未成年子女同住之家庭生活狀況，暨告訴人所受財
    產損害數額等一切情狀，量處如主文所示之刑，並就併科罰
    金部分諭知如易服勞役之折算標準，以資處罰。
  ㈤末查被告未曾因故意犯罪受有期徒刑以上刑之宣告，有臺灣
    高等法院被告前案紀錄表在卷可佐，審酌被告因一時失慮，
    致觸犯本案犯行，然於犯後已與告訴人成立調解，可見被告
    犯後已知其行為乃法所不許，並積極彌補其行為所生之損害
    ，本院認被告經此科刑之宣告，自當知所警惕，而無再犯之
    虞，尚無逕對被告施以刑罰之必要，自可先賦予被告非在監
    之適當社會處遇，以期其能有效回歸社會，認對被告宣告之
    刑，以暫不執行為適當，依刑法第74條第1項第1款之規定，
    併予宣告緩刑3年，以啟自新，並依同條第2項第3款之規定
    ，命被告應依如附表所示之金額及方式（參照前引調解筆錄
    所定之調解條款），向告訴人支付損害賠償。至被告於本案
    緩刑期間，若違反上開負擔情節重大，足認原宣告之緩刑難
    收其預期效果，而有執行刑罰之必要者，告訴人得請求檢察
    官聲請撤銷緩刑之宣告，併此敘明。
據上論斷，應依刑事訴訟法第273條之1第1項、第299條第1項前
段，洗錢防制法第2條第2款、第14條第1項、第16條第2項，刑法
第11條、第30條第1項前段、第2項、第339條第1項、第55條、第
42條第3項前段、第74條第1項第1款、第2項第3款，刑法施行法
第1條之1第1項，判決如主文。
本案經檢察官乙○○偵查起訴，由檢察官鄭心慈到庭執行職務。
中　　華　　民　　國　　111 　年　　6 　　月　　30　　日
                  刑事第十五庭  法  官  游涵歆
以上正本證明與原本無異。
如不服本判決，應於判決送達後20日內敘明上訴理由，向本院提
出上訴狀（應附繕本），上訴於臺灣高等法院。其未敘述上訴理
由者，應於上訴期間屆滿後20日內向本院補提理由書「切勿逕送
上級法院」。
                                書記官  李宥寬
中　　華　　民　　國　　111 　年　　6 　　月　　30　　日
附錄本案論罪科刑法條全文：
洗錢防制法第2條
本法所稱洗錢，指下列行為：
一、意圖掩飾或隱匿特定犯罪所得來源，或使他人逃避刑事追訴
    ，而移轉或變更特定犯罪所得。
二、掩飾或隱匿特定犯罪所得之本質、來源、去向、所在、所有
    權、處分權或其他權益者。
三、收受、持有或使用他人之特定犯罪所得。
洗錢防制法第14條
有第2條各款所列洗錢行為者，處7年以下有期徒刑，併科新臺幣
500萬元以下罰金。
前項之未遂犯罰之。
前2項情形，不得科以超過其特定犯罪所定最重本刑之刑。
中華民國刑法第339條
意圖為自己或第三人不法之所有，以詐術使人將本人或第三人之
物交付者，處5年以下有期徒刑、拘役或科或併科50萬元以下罰
金。
以前項方法得財產上不法之利益或使第三人得之者，亦同。
前2項之未遂犯罰之。
附表：
給付對象 給付方式（新臺幣） 甲○○ 被告應給付甲○○壹拾萬元。給付方式為：被告自111年7月起於每月20日前分期給付伍仟元至甲○○指定帳戶，至全部清償為止。